【裁判字號】    92,基小,857
【裁判日期】    920919
【裁判案由】    給付違約金
【裁判全文】
臺灣基隆地方法院基隆簡易庭小額民事判決  九十二年度基小字第八五七號
    原      告  菲夢絲國際美容股份有限公司
?
    法定代理人  乙○○
    訴訟代理人  丙○○
    被      告  甲○○
右當事人間請求給付違約金事件，本院判決如左：
    主    文
被告應給付原告新臺幣萬元，及自民國九十二年七月九日起至清償日止，按年息百
分之五計算之利息。
原告其餘之訴駁回。
訴訟費用新臺幣壹仟零貳拾捌元由被告負擔八分之三即新臺幣肆佰零陸元，餘由原告
負擔。
本判決原告勝訴部分得假執行。
    理由要領
一、本件兩造雖合意約定「有關本約之爭議，雙方同意以臺灣臺北地方法院為第一審
    管轄法院」，然「小額事件當事人之一造為法人或商人者，於其預定用於同類契
    約之條款，約定債務履行地或以合意定第一審管轄法院時，不適用第十二條或第
    二十四條之規定」，民事訴訟法第四百三十六條之九定有明文，本件原告既係公
    司法人，而與被告簽立定型化契約，依上開說明，即無合意管轄規定之適用，仍
    應以被告住居所地之管轄法院即本院有管轄權，合先敘明，
二、原告起訴主張：被告於民國九十一年七月十五日與原告簽定參加培訓計畫同意書
    ，雙方約定被告同意任職原告公司一年，如未達服務期限，被告應賠償違約金新
    臺幣（下同）八萬元，詎被告自九十一年八月六日起連續三日未依約至原告公司
    服務，經原告催告復職，拒不理會，爰訴請被告如數給付違約金八萬元等語，並
    提出培訓計畫同意書、存證信函等為證。被告固不否認兩造於上開時間簽訂系爭
    同意書，惟辯稱其未曾從事類似行業，是在不知情且無審閱時間下簽訂該同意書
    ，故拒絕給付違約金。
三、按「企業經營者與消費者訂立定型化契約前，應有三十日以內之合理期間，供消
    費者審閱全部條款內容。違反前項規定者，該條款不構成契約之內容。但消費者
    得主張該條款仍構成契約之內容」，九十一年十二月二十七日修正前之消費者保
    護法施行細則第十一條第一項、第二項定有明文（現已刪除改列於消費者保護法
    第十一條之一）。準此，兩造締約當時有效之上開施行細則雖明定違反審閱期間
    之契約條款不構成契約內容，但同時賦予消費者承認作用之權利，亦即只要消費
    者不堅持企業經營者上開法律瑕疵，則相關條款仍可構成契約內容，此即消費者
    之形成權，一旦消費者行使此一權利，契約內容即告確定，自不得事後猶以未有
    審閱期間而為爭執，否則契約秩序之安定性即無由維持。
四、查兩造係於九十一年七月十五日簽定上開培訓計畫同意書，被告並自簽約日起開
    始參加上課培訓迄同年八月六日止，依卷附同意書固無原告曾予被告一定審閱期
    間之記載，然被告既已實際參與上課培訓多日，應認業已行使上開形成權利，而
    使相關條款成為契約內容，自無事後再以未有審閱期間而爭執上開同意書關於違
    約金條款之效力。從而，原告主張被告應依系爭同意書給付違約金，應屬有據。
五、次按民法第二百五十二條規定：「約定之違約金額過高者，法院得減至相當之數
    額」，故約定之違約金苟有過高情事，法院即得依此規定核減至相當之數額，並
    無應待至債權人請求給付後始得核減之限制。此項核減，法院得以職權為之，亦
    得由債務人訴請法院核減。約定之違約金是否相當，即須依一般客觀事實，社會
    經濟狀況及當事人所受損害情形，以為斟酌之標準（最高法院七十九年臺上字第
    一六一二、一九一五號判例意旨參照）。查被告工作未達一月即毀約離職，任職
    期間短暫，對於原告造成之損失應屬有限，且原告亦未舉證證明支出之教育培訓
    課程成本之實際數據，本院斟酌上開情形，認違約金部分應減至三萬元為適當。
六、從而，原告請求被告給付違約金三萬元及自支付命令送達翌日即九十二年七月九
    日起至清償日止，按年息百分之五計算之利息，為有理由，應予准許。逾此部分
    之請求，則無理由，應予駁回。
七、本件係依小額訴訟程序判決，被告受敗訴判決部分應依職權宣告假執行。
八、訴訟費用一千零二十八元（裁判費八百八十二元、送達郵費一百四十六元），被
    告應負擔八分之三即四百零六元，其餘六百二十二元則由原告負擔。
（本件言詞辯論終結期日為九十二年九月五日）
中      華      民      國    九十二    年      九      月    十九      日
~B臺灣基隆地方法院基隆簡易庭
~B        法      官  楊皓清
右正本證明與原本無異。
對於本件判決如有不服，應於收受送達後二十日內向本院提出上訴書狀，上訴於本院
合議庭，並按他造當事人之人數附具繕本。
當事人之上訴，非以判決違背法令為理由不得為之，上訴狀應記載上訴理由，表明下
列各款事項：
(一)原判決所違背之法令及其具體內容。
(二)依訴訟資料可認為原判決有違背法令之具體事實。
中      華      民      國    九十二    年      九      月    二十四    日
~B        法院書記官  郭廷耀


司法院資訊處製作；財團法人民間司法改革基金會備份。
